臺灣臺北地方法院民事裁定
111年度法字第31號
聲  請  人  陳燦志即財團法人陳福來教育基金會之董事長



相  對  人  財團法人陳福來教育基金會

上列聲請人聲請變更財團法人陳福來教育基金會捐助章程，本院
裁定如下：
    主  文
財團法人陳福來教育基金會捐助章程第五條、第六條、第七條、
第八條、第九條、第十條、第十一條、第十二條、第十三條、第
十四條、第十六條部分，准予變更如附件對照表修正條文欄所示
。
其餘聲請駁回。
聲請程序費用新臺幣壹仟元由聲請人負擔。
    理  由
一、按財團之組織及其管理方法，由捐助人以捐助章程或遺囑定
    之，捐助章程或遺囑所定之組織不完全，或重要之管理方法
    不具備者，法院得因主管機關、檢察官或利害關係人之聲請
    ，為必要之處分。又為維持財團之目的或保存其財產，法院
    得因捐助人、董事、主管機關、檢察官或利害關係人之聲請
    ，變更其組織，民法第62條、第63條分別定有明文。是依上
    開規定聲請法院就捐助章程為必要處分者，應以財團之組織
    不完全，或重要之管理方法不具備，或維持財團之目的或保
    存其財產為要件。至不屬於上述事項之章程變更，祗需取得
    目的事業主管機關之許可，即可聲請該管法院辦理變更登記
    ，無聲請法院處分之必要（最高法院85年度台抗字第320號
    裁定、最高行政法院77年度判字第2069號判決、司法院祕
    台廳㈠字第01199號函釋要旨參照）。
二、本件聲請意旨略以：緣聲請人為相對人之董事長，茲因相對
    人之捐助章程業經董事會於民國109年3月20日決議修改，爰
    依民法第62條規定聲請准予變更章程等語。
三、經查，聲請人上開聲請事項，業據其提出新北市政府教育局
    109年9月24日新北教社字第1091728266號函、相對人之109
    年3月20日第一屆第八次董事會會議紀錄及簽到簿、原捐助
    章程（105年4月1日版）、修正後捐助章程（109年3月20日
    版）、捐助章程修訂條文對照表、法人登記證書等件為證。
    而聲請人聲請准予變更相對人捐助章程如附件對照表修正條
    文欄（第5至14條、第16條部分）所示，核與財團法人之立
    法精神並不違背，且與民法有關法人之規定亦無抵觸，應予
    准許。
四、至其餘相對人捐助章程之修正條文（即第1、15條，其餘條
    文並無修正），僅係補充章程之訂定依據、及新增章程修訂
    日期，查該等內容與原條文並無重大歧異，核與財團之組織
    不完全、重要管理方法不具備或維持財團之目的或保存其財
    產等無涉，揆諸前揭說明，無庸法院裁定許可，僅須向目的
    事業主管機關申請許可後，向法院登記處聲請辦理章程變更
    登記即可，無聲請本院准予變更之必要。
五、依非訟事件法第21條第1項前段、第24條第1項、第82條，裁
    定如主文。　
中　　華　　民　　國　　111 　年　　2 　　月　　18　　日
                  民事第五庭    法　官　  楊承翰
以上正本係照原本作成。
如對本裁定抗告須於裁定送達後10日內向本院提出抗告狀，並繳
納抗告費新臺幣1000元。
中　　華　　民　　國　　111 　年　　2 　　月　　18　　日
                                書記官    蕭欣怡
附件：對照表
修正條文 原條文 第五條 本會設董事會管理之，董事會職權如下： 一、經費之籌措與財產之管理及運用。 二、董事之改選及解任。 三、董事長之推選及解任。 四、內部组織之訂定及管理。 五、工作計畫之研訂及推動。 六、年度預算及決算之審定。 七、捐助章程變更之擬議。 八、不動產處分或設定負擔之擬議。 九、合併之擬議。 十、其他捐助章程規定事項之擬議或決議。 第五條 本會設董事會管理之，董事會職權如下： 一、基金之籌集，管理及運用。 二、業務計劃之審核及推行。 三、內部組織之制定及管理。 四、獎助案件的處理與有關辦法之訂定。 五、年度收支預算及決算之審定。 六、董事之改選（聘）及解聘。 七、其他重要事項之處理。 第六條 本會董事會由董事五人組成。 第一屆董事由原捐助人選聘之，第二屆以後董事由前一屆董事會選聘之。董事均為無給職。 本會董事，其總人數五分之一以上應具有與設立目的相關之專長或工作經驗。 本會董事相互間有配偶或三親等內親屬之關係者，不得超過總人數三分之一。 第六條 本會董事會由董事七至二十一人組成，並為奇數。 第一屆董事由原捐助人選聘之，第二屆以後董事由前一屆董事會選聘之。董事均為無給職。 第七條 本會董事任期每屆四年，連選得連任，但期滿連任之董事，不得逾改選董事總人數五分之四。董事在任期中因故出缺，董事會得另行改選適當人員補足原任期。 每屆董事任期屆滿前一個月，董事會應召集會議，改選聘下屆董事。新舊任董事，應按期辨理交接。 第七條 本會董事任期每屆四年，連選得連任，董事在任期中因故出缺，董事會得另行選聘適當人員補足原任期。每屆董事任期屆滿前一個月，董事會應召集會議，改選聘下屆董事。新舊任董事，應按期辨理交接。 第八條 有下列情事之一者，不得充任本會董事長、代理董事長，其已充任者，當然解任，並由新北市政府教育局(以下簡稱教育局)通知法院為登記： 一、曾犯組織犯罪防制條例規定之罪，經有罪判決確定，尚未執行、執行未畢、執行完畢或赦免後未滿二年。但受緩刑宣告者，不在此限。 二、曾犯詐欺、背信、侵占或貪污罪，經判處有期徒刑一年以上之刑確定，尚未執行、執行未畢、執行完畢或赦免後未滿二年。但受緩刑宣告者，不在此限。 三、使用票據經拒絕往來尚未期滿。 四、受破產宣告或依消費者債務清理條例經裁定開始清算程序，尚未復權。 五、受監護或輔助宣告，尚未撤銷。 有前項第五款情事者，不得充任本會董事，其已充任者，當然解任，並由教育局通知法院為登記。 第八條 本會監察人由一至三人組成，並為奇數，任期四年。首屆監察人由捐助人選聘之，第二屆以後監察人由前一屆監察人選聘之。每屆監察人任期屆滿前一個月，監察人應召集會議改選下屆監察人，新舊任監察人並按期辦理交接。 監察人職權如下： 一、監督本會會務之推行、財務是否依章程及董事決議辦理。 二、稽核本會財務、經費收支暨基金運用項。 三、審查本會預算及決算報告。 第九條 本會董事互選一人為董事長，對內為董事會主席，對外代表本會。董事長請假、因故或依法不能行使職權時，由董事長指定董事一人代理之；董事長未指定或無法指定代理人者，由董事互推一人代理之。 董事會由董事長召集，每半年至少開會一次，董事應親自出席會議，不能出席時，得以書面委託其他董事代理出席。 前項受託代理出席之董事，以受一人委託為限，且其人數不得逾董事總人數三分之一。 董事長未依規定召集，經現任董事三分之一以上以書面提出董事會議時，董事長應自受請求後十日內召集之。屆時不為召集之通知，得由請求之董事報經教育局許可，自行召集之。 第九條 本會董事互選一人為董事長，綜理會務，對外代表本會。 第十條 董事長會議由董事長召集之並任主席，須有過半數董事出席始得開會。對於議案之表決，以出席董事過半數同意行之。 但下列重要事項之決議應有三分之二以上董事之出席，以出席董事過半數之同意並經教育局許可後行之： 一、章程變更之擬議。 二、基金之動用。 三、以基金填補短絀。 四、不動產之處分或設定負擔。 五、董事之選任及解任。 六、其他經教育局指定之事項。 合併事項之決議應依財團法人法第三十四條第一項規定辦理。 前二項之提議，應於會議十日前，將議程通知全體董事及教育局，並不得以臨時動議提出。  第十條 本會董事會每年至少開會二次，必要時得召開臨時會議。董事長未依規定召集，經現任董事三分之一以上以書面提出會議目的及召集理由請求召集董事會議時，董事長應自受請求之日起十日內召集之。逾期不為召集之通知，得由請求之董事報經主管機關之許可，自行召集之。 會議由董事長召集之並任主席，須有過半數董事出席始得開會，對於議案之表決，以出席董事過半數同意行之。但下列重要事項之決議，應有三分之二以上董事之出席，以董事總額過半數之同意並經主管機關准許後行之： 一、章程變更之擬議，如有民法第六十二條或第六十三條情形並應經過法院為必要處分。 二、不動產處分或設定負擔之擬議。 三、董事長及董事之選聘及解聘。 四、法人擬解散之決定。  前項重要事項之討論，應於會議十日前，將開會通知及議程送達各董事，並依規定報請主管機關派員列席指導。會後並將董事會議紀錄呈報主管機關。 董事應親自出席董事會議，無法親自出席，得書面委託他人代理；出席人員以接受一人委託為限，且委託比率以不超過董事出席人數二分之一為限，如有第三項所討論之重要事項，不得委託代理出席。 第十一條 本會以每年一月一日至十二月三十一日為業務及會計年度，應依教育局規定內容及期限，辦理下列事項： 一、年度開始後一個內，審定當年工作計畫及經費預算，並報教育局備查。工作計畫及經費預算與洗錢或資恐高風險國家或地區有關者，並應檢附風險評估報告。 二、年度結束後五個月內，審定前一年度工作報告及財務報表，並報教育局備查。 第十一條 本會以每年一月一日至十二月三十一日為業務及會計年度，每年五月底以前，董事會應審定下列事項，函報主管機關核備： 一、上年度工作報告及經費收支決算。 二、本年度工作計畫及經費收支預算。　 三、財產清冊（含年度捐助人名冊及有關憑據影本）。 第十二條 本會應以捐助財產孳息及設立登記後之各項所得，辨理符合設立目的及捐助章程所訂之業務。 本會財產之保管及運用，應以法人名義為之，並受教育局之監督；其資金不得寄託或借貸與董事、其他個人或非金融機構。 前項規定財產之保管及運用方法如下： 一、存放金融機構。 二、購買公債、國庫券、中央銀行儲蓄券、金融債券、可轉讓之銀行定期存單、銀行承兌匯票、銀行承兌匯票、銀行或票券金融公司保證發行之商業本票。 三、購置業務所需之動產及不動產。 四、本於安全可靠之原則，購買公開發行之有擔保公司債、國內證券投資信託公司發行之固定收益型之受益憑證。 五、於財團法人財產總額百分之五範圍內購買股票，且對單一公司持股比率不得逾該公司資本額百分之五。 第十三條 本會辦理各項業務所需經費，以支用基金孳息及法人成立後所得捐贈為原則。經法院登記之財產總額之管理使用，受主管機關之監督；其管理使用方式如下： 一、存放金融機構。 二、購買公債及短期票券。 三、購置自用之不動產。 四、於安全可靠之原則下，經董事會同意在財產總額二分之一額度內，轉為有助增加財源之投資。 依前項第三款、第四款管理使用財產時，不含主管機關所定最低設立基金之現金總額。　　 本會之財產不得存放或貸與董事、其他個人或非融機構。 第十二條 本會辦理本年度業務計畫以外之工作。須符合本章程第二條之規定。 第十三條 本會設立許可事項如有變更，均須經營董事會通過，應於變更事項發生後三十日內，函報教育局許可變更，並於許可十五日內，向該管法院為變更登記，於取得換發法人登記證書後十五日內，向該管法院為變更登記，於取得換發法人登記證書後十五日內，將該登記證書影本送教育局及本會主事務所所在地稅捐稽徵機關備查。 第十四條 本會由於業務需要或其他因素，變更董事、財產及其他重要事項，均須經董事會通過，函報主管機關許可，並向法院辦理變更登記。 第十四條 本會經董事會依捐助章程決議解散、經教育局撤銷、廢止許可或經該管法院宣告解散者，應依民法及非訟事件法等相關規定辦理解散及清算終結登記。 前項清算後賸餘財產，不得歸屬於自然人或營利團體，應歸屬本會主事務所所在地之地方自治團體。 第十五條 本會係永久性質，於解散或撤銷許可時，經依法清算後之賸餘財產，不得歸屬任何自然人或營利團體，應歸屬主事務所所在地之地方自治團體。 第十六條 本章程經董事會通過，報教育局許可，並經該管法院登記後施行；修正時，亦同。 第十七條 本章程經本會完成財團法人登記後施行。